【裁判字號】    99,上更(一),106
【裁判日期】    990630
【裁判案由】    違反臺灣地區與大陸地區人民關係條例
【裁判全文】
臺灣高等法院刑事判決             99年度上更(一)字第106號
上  訴  人
即  被  告  乙○○
選任辯護人  林火炎  律師
            葛睿驎  律師
上  訴  人
即  被  告  丙○○
指定辯護人  義務辯護律師  詹豐吉  律師
上列上訴人等因違反台灣地區與大陸地區人民關係條例等案件，
不服台灣基隆地方法院96年度訴字第134號，中華民國96年5月25
日第一審判決（起訴案號：台灣基隆地方法院檢察署95年度偵字
第5099、5134、5292號），提起上訴，判決後經最高法院發回更
審，本院判決如下
    主  文
原判決關於丙○○、乙○○共同違反不得使大陸地區人民非法進
入台灣地區之規定三罪及定執行刑部分均撤銷。
丙○○、乙○○（於95年11月8 日）共同違反不得使大陸地區人
民非法進入台灣地區之規定，各處有期徒刑壹年拾月，均減為有
期徒刑拾壹月。扣案之（門號 0000000000）紅色行動電話壹支
（含其內插 SIM 卡）均沒收。
其餘被訴分別於95年9月中旬及95年9月下旬某日共同違反不得使
大陸地區人民非法進入台灣地區之規定部分，均無罪。
    事  實
一、緣有林建雄（經判處徒刑確定）係臺灣地區人民，明知未經
    許可，不得使大陸地區人民非法進入臺灣地區，乃因一己失
    業賦閒，遂於95年10月上旬，以「女性每人次14,000元；男
    性每人次12,000元」之獲利條件，同意為綽號「阿和」之大
    陸友人（真實姓名年籍不詳）暨其所屬人蛇集團在臺籌謀偷
    渡大陸地區人民來臺之相關事宜，繼而代彼等邀約「據聞有
    此偷渡門路」之乙○○共襄其事，並以「每人次64,000元（
    不分男、女，均以64,000元計算）」之獲利條件，邀同乙○
    ○為彼等在臺安排接駁船隻。乙○○則又以「每人次30,000
    元」之獲利條件，邀同就此與其有所合作意願之「新鴻發68
    號」漁船船長丙○○共襄其事，旋於同年10月10日左右時間
    ，在臺北縣貢寮鄉貢寮停車場將0000000000門號之紅色行動
    電話1支（含其內插SIM卡）持交丙○○，俾其得藉此與丙○
    ○互通訊息；再經丙○○以「每航次5,000元（並非係以大
    陸地區人民之人數計算）」之小利邀同其船上大陸籍漁工康
    木龍、張泉財（均經判處徒刑確定）參與其事。彼等輾轉謀
    議既定，大陸「阿和」暨其所屬人蛇集團、林建雄、乙○○
    、丙○○、康木龍、張泉財均明知未經許可，不得使大陸地
    區人民非法進入台灣地區，乃基於意圖營利使大陸地區人民
    非法進入臺灣地區之直接或間接犯意聯絡，分工由大陸「阿
    和」暨其所屬人蛇集團在大陸地區招募「欲非法進入臺灣地
    區」之游昌生（男）、余昌潮（男）、郎開麗（女）、覃秋
    （女）、徐美燕（女）等5名大陸地區人民，繼而推由林建
    雄、乙○○居中聯繫俾互為消息傳遞，再由乙○○透過其所
    使用之0000000000號行動電話與其交付丙○○之前揭行動電
    話與「新鴻發68號」漁船船長丙○○商定出海接駁之確實時
    間，暨確認兩船（臺灣船與大陸船）在海上互為接觸之海域
    位置（經、緯度）。95年11月8日清晨5時30分，丙○○果依
    彼等謀定計劃，駕駛「新鴻發68號」漁船搭載大陸籍船工康
    木龍、張泉財2人，自臺北縣貢寮鄉澳底漁港報關出海，繼
    而於同日下午2時左右，將船舶駛抵我領海範圍以外之兩船
    （臺灣船與大陸船）約定互為接觸之海域位置，即「東經
    120 度50分、北緯25度40分」，隨即透過船舶無線電頻率（
    SSB103622）與大陸船舶取得聯繫，俾其得以駕駛「新鴻發
    68號」漁船與適亦駛抵該處且搭載「欲非法進入臺灣地區之
    大陸地區人民」之大陸船舶在海上互為靠攏，再推由康木龍
    、張泉財2人分別立於船首、船尾，以繫纜方式固定兩船在
    海上互為接觸之位置，使大陸船舶搭載之游昌生（男）、余
    昌潮（男）、郎開麗（女）、覃秋（女）及徐美燕（女）得
    以順利跳躍而登上彼等所在之「新鴻發68號」漁船，藉此方
    式非法接駁未依法申請來臺之大陸地區人民。丙○○見彼等
    接駁動作既已完成，乃即駕駛「新鴻發68號」漁船返航；至
    康木龍、張泉財則於船舶航行我領海範圍期間，帶同彼等大
    陸人民避入後方船艙，以免船行途中曝露彼等行藏而遭巡警
    查悉，並於船舶入港以前，伺機帶同彼等大陸人民轉往「廚
    房旁之縫隙內」（非密艙）藏匿，同時提醒彼等切勿出聲，
    俾船舶返抵澳底漁港後，得以順利通過漁船安檢而完成報關
    手續（其等藏匿人犯部分業經判處有期徒刑3月確定）。
二、茲丙○○甫於95年11月8 日晚間11時50分，駕駛「新鴻發68
    號」漁船，搭載業已避入密艙（廚房旁之縫隙內）之大陸人
    民游昌生（男）、余昌潮（男）、郎開麗（女）、覃秋（女
    ）、徐美燕（女）返抵臺北縣貢寮鄉澳底漁港辦理報關手續
    時，旋遭獲報後到場埋伏之行政院海巡署海岸巡防總局北部
    地區巡防局基隆機動查緝隊人員會同岸巡第2 總隊、岸巡第
    13大隊、岸巡第21大隊、岸巡第22大隊、臺北機動查緝隊、
    海洋總局第1 （基隆）海巡隊、第16（澳底）海巡隊、北部
    地區機動海巡隊及基隆市警察局第四分局當場查獲，並扣得
    乙○○持交予丙○○聯絡使用之門號 0000000000 紅色行動
    電話（含內插 SIM 卡）1支。
三、案經行政院海岸巡防署海岸巡防總局北部地區巡防局移送臺
    灣基隆地方法院檢察署檢察官偵查起訴。
    理  由
壹、程序部分
一、證人未經依法具結之證述：
    按證人、鑑定人倘依法應具結而未具結者，其證言或鑑定意
    見，依刑事訴訟法第158條之3規定，無證據能力，而不得作
    為本案審判之證據。經查：(甲)證人甲○○於95年12月8 日之
    檢察官偵查中，雖係以「證人」身分而為陳述，然所供有關
    本案被告之涉案情節，概未經檢察官於供前或供後告以偽證
    罪之處罰並命之具結；(乙)同案被告乙○○於96年1月8日、同
    案被告林建雄於95年11月20日、同案被告丙○○於96年1月5
    日之偵訊供述，則係以「被告」身分而為陳述，且彼等除未
    經檢察官轉換證人身分而為應訊，亦未經檢察官於供前或供
    後告以偽證罪之處罰並命之具結（包括曉諭彼等前次具結效
    力之存續）；(丙)同案被告即證人康木龍、張泉財於95年11月
    9日、95年12月8日之檢察官偵訊中，針對「被告丙○○涉案
    部分」，亦未經合法具結（按：檢察官於偵查中，雖曾於彼
    等供後告以偽證罪之處罰並命之具結，然觀其諭知「但除了
    船長【即同案被告丙○○】以外」，核亦足見彼2 人斯時具
    結作證之對象，顯然並不包括「被告丙○○涉案情節」在內
    ）。按諸首開說明，上揭(甲)(乙)所涉之供述證據，即屬證人依
    法應具結而未具結之證言，無證據能力，不得作為本案審判
    之證據；至上揭(丙)所涉之供述證據，則僅就「被告丙○○涉
    案部分」，發生「證人依法應具結而未具結」之問題，即其
    僅祇於「被告丙○○涉案部分」欠缺證據能力，應予排除。
二、證人（被告以外之人）於審判外之陳述：
    按被告以外之人於審判外之言詞或書面陳述，除法律有規定
    者外，不得作為證據，刑事訴訟法第159條第1項固有明文。
    惟按「被告以外之人於偵查中向檢察官所為之陳述，除顯有
    不可信之情況者外，得為證據。」，刑事訴訟法第159條之5
    亦有明定。經查：被告乙○○之選任辯護人於本院辯論終結
    前，雖主張審判外之證述均無證據能力。惟按：證人游昌生
    、余昌潮、覃秋、朗開麗於95年11月9日、96年1月22日；證
    人林愛民、楊子豪於96年1月8日；證人丙○○於95年11月9
    日、95年12月8日、96年1月22日；證人林建雄於96年1月11
    日；證人乙○○於95年11月10日，在檢察官偵查中之證述，
    均曾經依法具結，且無顯有不可信之情況，是前揭證人於檢
    察官偵查中之陳述，有證據能力。另被告對於犯罪之自白，
    非被告以外之人所為陳述，並無傳聞法則之適用，併為敘明
    。
三、本院下列所引用卷內之文書證據、證物之證據能力部分，並
    無證據證明係公務員違背法定程序所取得，且檢察官、被告
    、辯護人等於本院亦均未主張排除下列文書證據、證物之證
    據能力，且迄本院言詞辯論終結前均未表示異議，本院審酌
    前揭文書證據、證物並無顯不可信之情況與不得作為證據之
    情形，依刑事訴訟法第158條之4反面解釋及第159條之4之規
    定，應認均有證據能力。
貳、實體部分
一、有罪部分：
  (一)上揭犯罪事實，業經被告乙○○、丙○○於警詢、偵查、原
    審暨本院審理時，同案被告林建雄於警詢、偵查暨原審審理
    時，同案被告康木龍、張泉財於原審審理時坦承無誤，並經
    被告乙○○以證人身分於偵查中；被告丙○○以證人身分於
    偵查暨原審審理時；同案被告康木龍、張泉財、林建雄以證
    人身分於偵查暨原審審理時；證人游昌生、余昌潮、覃秋、
    朗開麗於檢察官偵查中證述歷歷〔被告乙○○於警詢、偵查
    暨原審審理時之自白（參見警卷第11至13頁、95年度偵字第
    5134號偵查卷二第2頁、95年度偵字第5134號偵查卷一第156
    頁、原審卷第141至144頁）及偵查、原審中之證述（見偵字
    第5134號卷一第157-158頁，原審卷第239頁）；被告丙○○
    於警詢、偵訊暨原審審理時之自白（參見警卷第103至105頁
    、107至109頁、95年度偵字第5134號偵查卷一第188頁、95
    年度偵字第5099號偵查卷一第334至336頁、95年度偵字第
    5134號偵查卷二第12至14頁、第15頁、原審卷第102至108頁
    、第284至285頁）及偵查、原審中之證述（見偵字第5099號
    卷一第142、143、293-295頁，同卷二第114頁，原審卷第
    272-275頁）；同案被告康木龍、張泉財於原審審理時之自
    白暨證述（參見原審卷第120至122頁、第219至221頁、第
    226至228頁、第285至286頁）；同案被告林建雄於偵訊暨原
    審審理時之自白（參見95年度偵字第5292號偵查卷第46至47
    頁、原審卷第57至63頁）及偵查、原審中之證述（見偵字第
    5292號卷第93頁、原審卷第278-281頁）；證人游昌生、余
    昌潮、覃秋、朗開麗於檢察官偵查中之證述（參見95年度偵
    字第5099號偵查卷一第132至137頁、95年度偵字第5134號偵
    查卷二第14至15頁）〕。且有「新鴻發68號」漁船之機漁船
    （含船員）進出港檢查表、上開漁船外觀及船艙照片、船筏
    進出港紀錄一覽表、交通部基隆港務局蘇澳港分局95年12月
    6日基港蘇港字第0950003763號暨「新鴻發68號」漁船之小
    船註冊登記簿謄本暨船圖、同案被告張泉財、康木龍之大陸
    船員識別證影本、證人朗開麗、覃秋之中華人民共和國居民
    身分證影本在卷暨被告乙○○持交予被告丙○○聯絡使用之
    紅色行動電話1支（含其內插SIM卡，門號0000000000）扣案
    可佐，而扣案由乙○○交付丙○○聯絡使用之0000000000號
    手機係乙○○約95年10月10日左右交付與丙○○供作聯絡之
    用等情亦據彼等坦承無誤（見偵字第5099號卷第345頁，海
    巡署刑案偵查卷第105頁），並自95年10月17日有效開機使
    用後，從同年月26日至同年11月8日間，與乙○○持用之000
    0000000號手機，有高達87次通聯，亦有通聯紀錄附卷可稽
    ，堪認被告乙○○、丙○○之上揭任意性自白，俱與事實相
    符，可以採信。而共同被告康木龍、張泉財、林建雄等因參
    與本件犯行，經分別判處徒刑確定，亦有判決附卷可參。
  (二)從而，本件事證明確，被告乙○○、丙○○之犯行洵堪認定
    。
二、論罪科刑：
    核被告乙○○、丙○○所為均係違反臺灣地區與大陸地區人
    民關係條例第15條第1款之規定，應依同條例第79條第2項、
    第1 項之意圖營利，違反不得使大陸地區人民非法進入臺灣
    地區規定罪論處。又按共同正犯之意思聯絡，原不以數人間
    直接發生者為限，即有間接之聯絡者亦包括在內（最高法院
    77年臺上字第2135號判例參照），被告乙○○、丙○○與同
    案被告康木龍、張泉財、林建雄與大陸「阿和」暨其所屬人
    蛇集團間，有犯意聯絡及行為分擔，無論是直接或間接，均
    為共同正犯。
三、撤銷改判之理由：
  (一)原審以本件事證明確，對被告乙○○、丙○○二人判處罪刑
    ，固非無見，惟原判決事實欄二記載被告「乙○○透過附
    表一所示之行動電話暨其內插SIM 卡與「新鴻發68號」漁船
    船長丙○○商訂出海接駁之確定時間、位置」等，然原判決
    經查並無任何附表，是其所為事實認定，顯然有誤；按中
    華民國96年罪犯減刑條例業於96年7月4日經總統公布，並於
    同年月16日施行，本件被告乙○○、丙○○二人係於96年4
    月24日以前犯罪，符合該條例第2條第1項第3款之規定，應
    予以減刑，原審未及審酌，亦有未洽。公訴意旨所指被告
    乙○○、丙○○二人意圖營利，分別於95年9月中旬及95年9
    月下旬某日共同違反不得使大陸地區人民非法進入台灣地區
    之規定部分，尚屬不能證明，原判決一併論處尚有未當（詳
    如後述）。
  (二)被告二人提起上訴，否認有公訴意旨所指95年9 月中旬及95
    年9月下旬某日之2次犯行，指摘原判決量刑不當，非無理由
    ，且原判決亦有上揭可議之處，自應由本院將原判決就被告
    乙○○、丙○○共同違反不得使大陸地區人民非法進入台灣
    地區之規定（95年11月8 日）部分暨定執行刑部分均撤銷。
    復查被告乙○○、丙○○使大陸地區人民非法進入台灣地區
    ，固對國家社會法益造成侵害，惟本案並無積極證據足認被
    告乙○○、丙○○即係立法擬予重懲之「人蛇集團」份子，
    尤以被告乙○○不過居中聯繫、被告丙○○不過居中接駁，
    縱或藉此得利，衡其危害國家社會治安，乃至藉此從中所牟
    取之暴利，亦尚與居於幕後之「人蛇集團」迥然有別，是倘
    不論其情節輕重，而一律論處本罪之法定本刑，則猶嫌過重
    ，並有傷人民對法律之情感，即就全部犯罪情節觀之，猶屬
    法重而情輕，是自客觀以言，當有情堪憫恕之處，爰依刑法
    第59條規定，減輕其刑。爰審酌被告乙○○居中聯繫、被告
    丙○○居中接駁，並提供船隻、船員，而與「人蛇集團」掛
    勾以從事海上人口偷渡，嚴重危害台灣地區之國土安全及社
    會安寧秩序，兼以被告乙○○、丙○○於此過程之角色分擔
    以及彼等涉案程度暨所得牟取利益之實質差距等一切情狀，
    均量處有期徒刑1年10月，並均依中華民國96年罪犯減刑條
    例減為有期徒刑11月。扣案之紅色行動電話1支（含其內插
    SIM卡，門號0000000000），為被告乙○○所有，供被告乙
    ○○、丙○○與同案被告康木龍、張泉財、林建雄共犯本件
    犯罪所用，本於共犯責任共同之規定，爰依刑法第38條第1
    項第2款規定，併予宣告沒收。
四、無罪部分：
  (一)公訴意旨以：95年9月中旬某日、95年9月下旬某日，丙○○
    依其與乙○○達成之「駕駛船舶出海接駁、載運大陸地區人
    民偷渡來台」之計劃，駕駛「新鴻發68號」漁船搭載大陸籍
    船工康木龍、張泉財2 人，自臺北縣貢寮鄉澳底漁港報關出
    海，繼而將船舶駛抵我領海範圍以外之兩船（臺灣船與大陸
    船）約定互為接觸之海域位置，即「東經120 度50分、北緯
    25度40分」，隨即透過船舶無線電頻率（SSB103622 ）與大
    陸船舶取得聯繫，俾其得以駕駛「新鴻發68號」漁船與適亦
    駛抵該處且搭載「欲非法進入臺灣地區之大陸地區人民」之
    大陸船舶在海上互為靠攏，再推由康木龍、張泉財2 人分別
    立於船首、船尾，以繫纜方式固定兩船在海上互為接觸之位
    置，使大陸船舶搭載之大陸地區人民得以順利跳躍而登上彼
    等所在之「新鴻發68號」漁船，藉此方式，於95年9 月中旬
    之某日，非法接駁未依法申請來臺之大陸地區人民6 名（均
    女性，真實姓名年籍不詳）；於95年9 月下旬之某日，非法
    接駁未依法申請來臺之大陸地區人民5 名（均女性，真實姓
    名年籍不詳）。丙○○見彼等接駁動作既已完成，乃即駕駛
    「新鴻發68號」漁船返航；至康木龍、張泉財則於船舶航行
    我領海範圍期間，帶同彼等大陸人民避入後方船艙，以免船
    行途中曝露彼等行藏而遭巡警查悉，並於船舶入港以前，伺
    機帶同彼等大陸人民轉往「廚房旁之縫隙內」（非密艙）藏
    匿，同時提醒彼等切勿出聲，俾船舶返抵澳底漁港後，得以
    順利通過漁船安檢而完成報關手續。95年9 月中旬某日、95
    年9月下旬某日，丙○○果駕駛「新鴻發68號」漁船2度返抵
    臺北縣貢寮鄉澳底漁港，並俟完成安檢報關手續以後，以乙
    ○○事前交付之廠牌、型號不詳之行動電話暨其內插SIM 卡
    （行動門號不詳）與乙○○取得聯繫，繼而帶領彼等大陸地
    區人民伺機下船以步行抵漁港外之馬路範圍，俾乙○○得以
    安排陸路交通工具將彼等大陸地區人民載往該不詳人蛇集團
    指定地點，而完成其偷渡大陸地區人民來臺之階段性任務；
    該不詳人蛇集團、乙○○、丙○○、康木龍、張泉財乃以此
    方式，2 次共同意圖營利而使大陸地區人民非法進入臺灣地
    區得逞。至乙○○用以與丙○○互通有無之上開廠牌、型號
    不詳之行動電話暨其內插SIM 卡（行動門號不詳），則於彼
    等共同偷渡大陸地區人民來臺之階段性任務完成後，經乙○
    ○取回棄置而已告滅失。因認被告乙○○、丙○○涉犯二次
    台灣地區與大陸地區人民關係條例第15條第1項、第79條第2
    項、第1 項之意圖營利，違反不得使大陸地區人民非法進入
    台灣地區規定罪嫌。經查：
  (二)按犯罪事實應依證據認定之，無證據不得認定其犯罪事實，
    不能證明被告犯罪者，應諭知無罪之判決，刑事訴訟法第
    154條第2項、第301條第1項定有明文。又按事實之認定，應
    憑證據，如未能發現相當證據，或證據不足以證明，自不能
    以推測或擬制之方法，以為裁判基礎；在訴訟上用以證明事
    實之證據，須於通常一般之人均不致於有所懷疑，而得確信
    其為真實之程度者，始得據以為有罪之認定，倘其證明尚未
    達到此一程度，而有合理之懷疑性存在，致使無從為有罪之
    確信時，即應為無罪之判決（最高法院40年臺上字第86號、
    76年臺上字第4986號等判例意旨參照）。且刑事訴訟上證明
    之資料，無論其為直接或間接證據，均須達於通常一般之人
    均不致有所懷疑，而得確信其為真實之程度，始得據為有罪
    之認定，若其關於被告是否犯罪之證明未能達此程度，而有
    合理懷疑之存在，致使無從形成有罪之確信，根據「罪證有
    疑，利於被告」之證據法則，即不得遽為不利被告之認定。
    其以情況證據（即間接證據）斷罪時，尤須基於該證據在直
    接關係上所可證明之他項情況事實，本乎推理作用足以確證
    被告有罪，方為合法，不得徒憑主觀上之推想，將一般經驗
    上有利被告之其他合理情況逕予排除。且證人之證言固非不
    得做為認定被告犯罪事實之證據，惟須此項證言無瑕疵可指
    ，且與事實相符者，始足當之，苟證人之證言有瑕疵時，即
    不得做為不利被告認定之唯一依據。為貫徹無罪推定原則，
    檢察官對於被告之犯罪事實，應負實質舉證責任。刑事訴訟
    法修正後第161條（下稱本法第161條）第1 項規定「檢察官
    就被告犯罪事實，應負舉證責任，並指出證明之方法」，明
    訂檢察官舉證責任之內涵，除應盡「提出證據」之形式舉證
    責任（參照本法修正前增訂第163 條之立法理由謂「如認檢
    察官有舉證責任，但其舉證，仍以使法院得有合理的可疑之
    程度為已足，如檢察官提出之證據，已足使法院得有合理的
    可疑，其形式的舉證責任已盡」）外，尚應「指出其證明之
    方法」，用以說服法院，使法官「確信」被告犯罪構成事實
    之存在。此「指出其證明之方法」，應包括指出調查之途徑
    ，與待證事實之關聯及證據之證明力等事項。同條第2、3、
    4 項，乃新增法院對起訴之審查機制及裁定駁回起訴之效力
    ，以有效督促檢察官善盡實質舉證責任，藉免濫行起訴。刑
    事訴訟法修正後第163 條釐訂法院與檢察官調查證據責任之
    分際，一方面揭櫫當事人調查證據主導權之大原則，並充分
    保障當事人於調查證據時，訊問證人、鑑定人或被告之權利
    （同條第1 項）；另一方面例外規定法院得及應依職權調查
    證據之補充性，必待當事人舉證不足時，法院始自動依職權
    介入調查，以發見真實（同條第2 項）；再增訂法院依職權
    調查證據前，應踐行令當事人陳述意見之程序（同條第3 項
    ），以貫徹尊重當事人查證之主導意見，確保法院補充介入
    之超然、中立。
  (三)公訴人認被告乙○○、丙○○二次涉犯台灣地區與大陸地區
    人民關係條例第15條第1項、第79條第2項、第1 項之意圖營
    利，違反不得使大陸地區人民非法進入台灣地區規定罪嫌，
    無非以被告丙○○，及同案被告康木龍、張泉財2 人於警、
    偵訊時之自白及其等為證人時之證言為其主要論據。被告乙
    ○○、丙○○於本院堅決否認有公訴意指所指前揭2 次犯行
    ，乙○○辯稱：「我替林建雄只聯絡過一次，沒有與不法人
    士接觸。」、被告丙○○辯稱：「本來只有一次，因為我當
    時不知道利害關係，查緝隊楊子豪在車上要我多承認幾次，
    願意幫我把船保住，不會被沒收，我本來財務不好，船又是
    我岳母的，我不能失去船，我不知道一罪一罰，我才答應他
    。」等語。經查：
  1.本件雖有被告丙○○於警詢及檢察官偵查中之供述，及證人
    康木龍、張泉財二人於警、偵訊時之自白及證述。然按被告
    丙○○於偵查中係供稱：於95年9月中旬及下旬2次接運大陸
    地區人民進入台灣地區時，乙○○交其使用通訊之手機，係
    於95年11月8 日晚經警查扣之紅色手機等情（見偵字第5099
    號卷一第143 頁）。然查，丙○○所使用之上開經警查扣之
    門號0000000000號紅色手機，係於95年9 月13日申請開機，
    於同年10月20日17時29分17秒有效開機後，自同年月26日8
    時36分40秒起，首次與乙○○使用之0000000000號行動電話
    第一次通話，直至同年11月8 日22時24分46秒最後電話通聯
    ，期間計聯絡達87通電話（見同上卷第163頁至174頁）。而
    乙○○使用之0000000000號手機，係95年10月26日8 時36分
    21秒，首次與丙○○使用之上開手機第1 次通聯，直至同年
    11月8 日22時24分45秒最後電話通聯，期間計聯絡達87通電
    話（見同上卷第209頁至220頁）。因丙○○係於95年10月26
    日始使用上開紅色手機與乙○○使用之電話通聯，則95年9
    月中旬、下旬期間何以無任何通聯紀錄？此顯然與丙○○上
    揭於警詢中之供述相互齟齬，是丙○○上揭警詢中之供述之
    真實性，即有可疑。
  2.次按意圖營利，違反台灣地區與大陸地區人民關係條例第15
    條第1 款：不得使大陸地區人民非法進入台灣地區之規定者
    ，應依同條例第79條第2項、第1項之意圖營利，違反不得使
    大陸地區人民非法進入台灣地區規定罪論處。是非法進入台
    灣地區者是否確為大陸地區人民？關涉被告所為是否該當前
    揭犯罪之構成要件，自應依證據證明被告使之非法進入台灣
    地區之人是否為大陸地區人民。惟公訴人並未曾舉證證明其
    所指被告乙○○、丙○○二人於95年9 月中旬、及同年月下
    旬某日分別二次，共同意圖營利，非法接駁未依法申請進入
    台灣地區之人，確為大陸地區人民。故公訴人所據被告丙○
    ○於警、偵訊中之供述及證人康木龍、張泉財二人之證述，
    自不足以證明被告二人確有二次，意圖營利，違反不得使大
    陸地區人民非法進入台灣地區規定之犯行，此外，本件復未
    查獲被告二人確有公訴人所指前揭犯行之其他證據，是依上
    開說明，自應認被告乙○○、丙○○95年9 月間二次涉犯違
    反台灣地區與大陸地區人民關係條例第15條第1 項、第79條
    第2項、第1項之意圖營利，違反不得使大陸地區人民非法進
    入台灣地區規定部分，尚屬不能證明。
  (四)原審未詳為勾稽，而為被告乙○○、丙○○二人此部分有罪
    之認定，顯有未洽，被告二人上訴否認犯罪，指摘原判決此
    部分不當，為有理由，自應由本院就此部分撤銷，並依法為
    被告二人此部分無罪之諭知。
據上論斷，應依刑事訴訟法第369條第1項前段、第364條、第299
條第1 項前段、第301條第1項，臺灣地區與大陸地區人民關係條
例第15條第1款、第79條第2項、第1項，刑法第11條前段、第28
條、第59條、第38條第1項第2款，中華民國96年罪犯減刑條例第
2條第3款、第7條，判決如主文。
本案經檢察官吳國南到庭執行職務。
中    華    民    國    99    年    6    月    30     日
                  刑事第二庭  審判長法  官 洪光燦
                                    法  官 楊照男
                                    法  官 林恆吉
以上正本證明與原本無異。
如不服本判決，應於收受送達後10日內向本院提出上訴書狀，其
未敘述上訴之理由者並得於提起上訴後10日內向本院補提理由書
（均須按他造當事人之人數附繕本）「切勿逕送上級法院」。
                                    書記官 吳素雲
中    華    民    國    99    年    6     月    30    日
附錄：本案論罪科刑法條全文
臺灣地區與大陸地區人民關係條例第15條
下列行為不得為之：
一、使大陸地區人民非法進入臺灣地區。
二、明知臺灣地區人民未經許可，而招攬使之進入大陸地區。
三、使大陸地區人民在臺灣地區從事未經許可或與許可目的不符
之活動。
四、僱用或留用大陸地區人民在臺灣地區從事未經許可或與許可
範圍不符
    之工作。
五、居間介紹他人為前款之行為。
臺灣地區與大陸地區人民關係條例第79條
違反第 15 條第 1 款規定者，處 1 年以上 7 年以下有期徒刑，
得併科新臺幣一百萬元以下罰金。
意圖營利而犯前項之罪者，處3年以上10年以下有期徒刑，得併
科新臺幣五百萬元以下罰金。
前二項之首謀者，處5年以上有期徒刑，得併科新臺幣一千萬元
以下罰金。
前三項之未遂犯罰之。
中華民國船舶、航空器或其他運輸工具所有人、營運人或船長、
機長、其他運輸工具駕駛人違反第15條第1款規定者，主管機關
得處該中華民國船舶、航空器或其他運輸工具一定期間之停航，
或廢止其有關證照，並得停止或廢止該船長、機長或駕駛人之職
業證照或資格。
中華民國船舶、航空器或其他運輸工具所有人，有第1項至第4項
之行為或因其故意、重大過失致使第三人以其船舶、航空器或其
他運輸工具從事第1項至第4項之行為，且該行為係以運送大陸地
區人民非法進入臺灣地區為主要目的者，主管機關得沒入該船舶
、航空器或其他運輸工具。所有人明知該船舶、航空器或其他運
輸工具得沒入，為規避沒入之裁處而取得所有權者，亦同。
前項情形，如該船舶、航空器或其他運輸工具無相關主管機關得
予沒入時，得由查獲機關沒入之。

司法院資訊處製作；財團法人民間司法改革基金會備份。
